---
title: "Sqtl_hw"
author: "Polina Lipaeva"
date: "April 26, 2017"
output: html_document
---

```{r libs, warning=F, message=F}
library(RSQLite)
library(DBI)
```

```{r setup, warning=FALSE, message=F, cache=FALSE}
mydb <- dbConnect(RSQLite::SQLite(), "data.sqlite") # сначала создаём коннекшен
str(mydb)
dbListTables(mydb)
```

## Перечислить пользователей в алфавитном порядке username (все колонки в любом порядке)

```{r}
dbGetQuery(mydb, "SELECT * FROM Users order by username;")
#arrange(df1, username)
```

## 5 пользователей, которые зарегистрировались последними (все колонки в любом порядке)
```{r}
dbGetQuery(mydb, "SELECT * FROM Users 
                  order by registered desc 
                  limit 5;")
#head(arrange(df1, desc(registered)), n = 5)
```

## Топ 5 пользователей по числу прослушиваний (все колонки в любом порядке)

```{r}
dbGetQuery(mydb, "SELECT *, count(*) FROM Listened join Users where Listened.user_id = Users.id
                  group by username
                  order by count(*) desc
                  limit 5;")
#df2 <- dbGetQuery(mydb, "SELECT * FROM Listened join Users where Listened.user_id = Users.id;")
#df3 <- group_by(df2, username)
#head(arrange(summarise(df3, n = n()), desc(n)), n = 5)
```

## Информация об исполнителях и количестве их альбомов (имя исполнителя|число)
```{r}
dbGetQuery(mydb, "SELECT Artists.name, count(*) FROM Albums join Artists where Albums.artist_id = Artists.id
                  group by artist_id
                  limit 10")
```

## Информацию об исполнителях и количестве их песен (имя исполнителя|число)

```{r}

dbGetQuery(mydb, "SELECT Artists.name, count(*) FROM Songs join Albums join Artists
           where Albums.artist_id = Artists.id AND Songs.album_id = Albums.id
           group by Albums.artist_id
           order by Artists.name
           limit 10")
```

## Самый длинный альбом по числу песен (имя исполнителя|название альбома|число)
```{r}

dbGetQuery(mydb, "SELECT Artists.name, Albums.name, count(*) FROM Songs join Albums join Artists
                  where Albums.artist_id = Artists.id AND Songs.album_id = Albums.id
                  group by Songs.album_id
                  order by count(*) desc
                  limit 1")
```

## Самый длинный альбом по суммарной продолжительности (имя исполнителя|название альбома|число)

```{r}
dbGetQuery(mydb, "SELECT Artists.name, Albums.name, total(duration) FROM Songs join Albums join Artists
                  where Albums.artist_id = Artists.id AND Songs.album_id = Albums.id
                  group by Songs.album_id
                  order by total(duration) desc
                  limit 1")
```

## Альбом c самой большой средней продолжительностью трека (имя исполнителя|название альбома|число)

```{r}
dbGetQuery(mydb, "SELECT Artists.name, Albums.name, total(duration) * 1.0 / count(duration) as mean FROM Songs join Albums join Artists
                  where Albums.artist_id = Artists.id AND Songs.album_id = Albums.id
                  group by Songs.album_id
                  order by mean desc
                  limit 1")
```

## Топ 5 самых прослушиваемых треков (имя исполнителя|название альбома|название песни|число)

```{r}
dbGetQuery(mydb, "SELECT Artists.name, Albums.name, Songs.name, count(*) FROM Listened join Albums join Artists join Songs
                  where Albums.artist_id = Artists.id AND Songs.album_id = Albums.id AND Listened.song_id = Songs.id
                  group by Listened.song_id
                  order by count(*) desc
                  limit 5")
```

## Найдите год, что песни, выпущенные в этом году, слушают больше всего (год|количество прослушиваний)

```{r}
dbGetQuery(mydb, "SELECT release_year, count(*) FROM Listened join Songs join Albums
                  where Listened.song_id = Songs.id AND Songs.album_id = Albums.id
                  group by release_year
                  order by count(*) desc
                  limit 1")
```

## Для пользователя с id=47 найдите топ 20 последних прослушанных треков (имя исполнителя|название альбома|название песни|когда)

```{r}
dbGetQuery(mydb, "SELECT Artists.name, Albums.name, Songs.name, start_time FROM Listened join Songs join Albums join Artists
                  where Listened.song_id = Songs.id AND Songs.album_id = Albums.id AND Albums.artist_id = Artists.id 
                  AND  user_id = 47
                  order by start_time desc
                  limit 20")
```

## (Больше join Богу join) Для каждого пользователя и каждой песни, которую пользователь прослушал, найдите количество прослушиваний (имя пользователя|имя исполнителя|название альбома|название песни|число). Подсказка – можно использовать пару колонок в group by.

```{r}
dbGetQuery(mydb, "SELECT username, Artists.name, Albums.name, Songs.name, count(*) FROM Listened join Users join Songs 
                  join Albums join Artists
                  where Listened.user_id = Users.id AND Listened.song_id = Songs.id AND Songs.album_id = Albums.id 
                  AND Albums.artist_id = Artists.id
                  group by user_id, song_id
                  order by username
                  limit 10")
```

