---
title: "test_1"
author: "Polina Lipaeva"
date: "April 8, 2017"
output: html_document
---

```{r setup, message=F}
library(DESeq2)
library(ggplot2)
library(clusterProfiler)
library(org.Hs.eg.db)
library(pheatmap)
library(amap)
library(dbscan)
options(width=120)
```

```{r data}
counts <- read.csv("cw1/GSE89633_counts.tsv", row.names = 1, sep="\t")
conditions <- read.csv("cw1/GSE89633_conditions.tsv", row.names=1, sep = "\t")
```

```{r dds building, cache=T, message=FALSE}
dds <- DESeqDataSetFromMatrix(countData = counts,
                              colData = conditions,
                              design = ~ conditions + cells)

dds <- dds[rowSums(counts(dds)) > 20, ]
dds <- DESeq(dds)
vst_dds <- vst(dds)
counts.norm <- assay(vst_dds)
```

```{r PCA}
pca_data <- prcomp(t(counts.norm))
percents <- pca_data$sdev^2 / sum(pca_data$sdev^2)
to_plot <- t(counts.norm) %*% pca_data$rotation

gdata <- data.frame(
  x=to_plot[, 1],
  y=to_plot[, 2],
  conditions=conditions[, 2],
  cells=conditions[, 1],
  name=rownames(conditions)
)

ggplot(data=gdata, aes(x=x, y=y, color=cells, shape=conditions, text=name)) +
  geom_point(size=3) + theme_bw()  +
  xlab(paste0("PC", 1, ": ", formatC(100 * percents[1], digits=4), "%")) +
  ylab(paste0("PC", 2, ": ", formatC(100 * percents[2], digits=4), "%"))

plotPCA(vst_dds, intgroup=c("conditions", "cells")) + theme_bw()
```

```{r for clust, message=F}
dds_clust <- dds[order(rowSums(counts(dds)), decreasing = T),]
dds_clust <- head(dds_clust, n=8000)
dds_log <- rlog(dds_clust)
haha <- assay(dds_log) # вытаскиваем дата фрейм со значениями экспрессии из объекта dds_log
```

```{r Kmeans heatmap, fig.height=20}
haha_kmeans <- Kmeans(haha, centers = 8, iter.max = 20000, method = "correlation")
tocluster <- haha_kmeans$cluster
#as.vector(tocluster)
counts.norm <- assay(dds_log, normalized=TRUE)
#png("heatmap_large.png", width=6, height=20, units="in", res=300)

to_visualise <- counts.norm[, order(conditions[, 2], conditions[, 1])]
#to_visualise <- to_visualise[, order()]
to_visualise <- to_visualise[order(tocluster),]
to_visualise <- t(apply(to_visualise, 1, function(r) {
  (r - min(r)) / (max(r) - min(r))
}))

cl <- data.frame(cluster=as.vector(tocluster), row.names=names(tocluster))

pheatmap(to_visualise, 
         show_rownames = F, cluster_rows = F,
         cluster_cols = F,
         annotation_col = conditions,
         annotation_row = cl)
#dev.off()
```

Судя по heatmap и PCA plot, в данном датасете аутлайеров нет. Можно предположить, что большая часть вариации объясняется типом клеток. 

# Differential expression
```{r new data, message=F, cache=T}
counts_FB <- counts[,conditions$cells == "cell type: FB"]
counts_FAP <- counts[,conditions$cells == "cell type: FAP"]
counts_SMP <- counts[,conditions$cells == "cell type: SMP"]

conditions_FB <- conditions[conditions$cells == "cell type: FB",]
dds_FB <- DESeqDataSetFromMatrix(countData = counts_FB,
                              colData = conditions_FB,
                              design = ~ conditions)

conditions_FAP <- conditions[conditions$cells == "cell type: FAP",]
dds_FAP <- DESeqDataSetFromMatrix(countData = counts_FAP,
                              colData = conditions_FAP,
                              design = ~ conditions)

conditions_SMP <- conditions[conditions$cells == "cell type: SMP",]
dds_SMP <- DESeqDataSetFromMatrix(countData = counts_SMP,
                              colData = conditions_SMP,
                              design = ~ conditions)

dds_FB <- dds_FB[rowSums(assay(dds_FB)) > 20, ]
dds_FAP <- dds_FAP[rowSums(assay(dds_FAP)) > 20, ]
dds_SMP <- dds_SMP[rowSums(assay(dds_SMP)) > 20, ]
dds_FB <- DESeq(dds_FB)
dds_FAP <- DESeq(dds_FAP)
dds_SMP <- DESeq(dds_SMP)
```

```{r diff_exp}
res_FB <- results(dds_FB) # получаем результаты из анализа DESeq
res_FB <- na.omit(res_FB)
#res_FB
#mcols(res_FB)$description
res_FB <- res_FB[order(res_FB[, 4]), ]
#res_FB

res_FAP <- results(dds_FAP) # получаем результаты из анализа DESeq
res_FAP <- na.omit(res_FAP)
#res_FAP
#mcols(res_FAP)$description
res_FAP <- res_FAP[order(res_FAP[, 4]), ]
#res_FB

res_SMP <- results(dds_SMP) # получаем результаты из анализа DESeq
res_SMP <- na.omit(res_SMP)
#res_SMP
#mcols(res_SMP)$description
res_SMP <- res_SMP[order(res_SMP[, 4]), ]
#res_SMP
```

```{r volcano_plots}
gdata_FB <- data.frame(
  x=res_FB$log2FoldChange,
  y=-log10(res_FB$padj),
  significant=factor(ifelse(res_FB$padj < 0.01, "Significant", "Not significant")),
  id=rep("FB WT vs FB DKO", times=nrow(res_FB))
)

my_colors <- c("Not significant" = "black", "Significant" = "red")

gdata_FAP <- data.frame(
  x=res_FAP$log2FoldChange,
  y=-log10(res_FAP$padj),
  significant=factor(ifelse(res_FAP$padj < 0.01, "Significant", "Not significant")),
  id=rep("FAP WT vs FAP DKO", times=nrow(res_FAP))
)

gdata_SMP <- data.frame(
  x=res_SMP$log2FoldChange,
  y=-log10(res_SMP$padj),
  significant=factor(ifelse(res_SMP$padj < 0.01, "Significant", "Not significant")),
  id=rep("SMP WT vs SMP DKO", times=nrow(res_SMP))
)

gdata_sum <- rbind(gdata_FB, gdata_FAP, gdata_SMP)
ggplot(data=gdata_sum, aes(x=x, y=y)) + 
  geom_hline(yintercept = -log10(0.01), linetype = 2, col="red") +
  geom_point(size=1, aes(color=significant)) + theme_bw()  +
  scale_color_manual(values = my_colors)+
  xlab("Log fold change") +
  ylab("Adjusted p.value")+
  facet_grid(. ~ id)
```

```{r ven diagrams, message=FALSE, warning=FALSE}
library(VennDiagram)

intersect_genes_FB_FAP <- intersect(rownames(res_FB[res_FB$padj<0.01,]), rownames(res_FAP[res_FAP$padj<0.01,]))
intersect_genes_FAP_SMP <- intersect(rownames(res_FAP[res_FAP$padj<0.01,]),rownames(res_SMP[res_SMP$padj<0.01,]))
intersect_genes_FB_SMP <- intersect(rownames(res_FB[res_FB$padj<0.01,]),rownames(res_SMP[res_SMP$padj<0.01,]))
intersect_genes_all <- intersect(intersect_genes_FB_FAP, rownames(res_SMP[res_SMP$padj<0.01,]))

draw.triple.venn(nrow(res_FB[res_FB$padj<0.01,]), nrow(res_FAP[res_FAP$padj<0.01,]), nrow(res_SMP[res_SMP$padj<0.01,]), length(intersect_genes_FB_FAP), length(intersect_genes_FAP_SMP), length(intersect_genes_FB_SMP), length(intersect_genes_all), category = c("FB", "FAP", "SMP"), cat.pos = c(0, 0, 0), cat.dist = c(0.03, 0.03, -0.45), fill=c("lightcyan1", "mistyrose", "seagreen1"))

```

По volcano plot мы можем предположить, транскрипционное состояние каких типов клеток изменилась сильнее после двойного нокаута, так как располагаем все три плота на одном facet_grid, т.е. масштаб одинаковый. 